臺灣臺中地方法院刑事判決　96年度訴字第3214號
公　訴　人　臺灣臺中地方法院檢察署檢察官
被　　　告　甲○○
上列被告因毒品危害防制條例案件，經檢察官提起公訴（96年度
毒偵字第4450號），被告於本院受命法官行準備程序時，對於犯
罪事實為有罪之陳述，經本院合議庭裁定由受命法官獨任適用簡
式審判程序，判決如下：
    主    文
甲○○施用第一級毒品，累犯，處有期徒刑拾壹月。
    犯罪事實及理由
一、本件犯罪事實如下：
    甲○○前於民國（下同）八十九年間因施用毒品案件，經觀
    察、勒戒後，認有繼續施用毒品之傾向，經檢察官向本院聲
    請裁定送強制戒治，於九十一年六月十五日強制戒治期滿釋
    放在案，並由檢察官於以九十一年度戒毒偵字第二八四號不
    起訴處分確定。又於九十四年間因施用第一級、第二級毒品
    ，經本院以九十四年度訴字第八一一號、二五八七號分別判
    處應執行有期徒刑十月、一年一月確定，經接續執行，甫於
    九十六年四月十三日保護管束期滿執行完畢。詎其仍不知戒
    絕，復基於施用第一級毒品海洛因之犯意，於九十六年六月
    二十五日下午二時許，在臺中縣霧峰鄉山上之果園內，以將
    海洛因摻在香菸內點燃吸食之方式，施用第一級毒品海洛因
    一次。嗣於九十六年六月二十八日十六時二十分許，為警持
    本院核發之搜索票，前往臺中縣霧峰鄉○○村○○路六三八
    號住處搜索，甲○○坦承施用毒品，經其同意採集其尿液送
    往中山醫學大學附設醫院檢驗科藥物檢測中心檢驗，結果呈
    可待因、嗎啡陽性反應，始悉上情。
二、證據名稱：
  (1)被告甲○○於偵查中及本院審理時之自白。
  (2)中山醫學大學附設醫院藥物檢測中心尿液檢驗報告一份。
  (3)臺灣高等法院被告全國前案紀錄表（被告之素行及累犯之認
    定）。
三、按毒品危害防制條例於九十二年七月九日修正公布，自九十
    三年一月九日施行，其中第二十條、第二十三條將施用毒品
    之刑事處遇程序，區分為「初犯」及「五年內再犯」、「五
    年後再犯」。依其立法理由之說明：「初犯」，經觀察、勒
    戒或強制戒治後，應為不起訴處分或不付審理之裁定；經觀
    察、勒戒或強制戒治執行完畢釋放後，「五年內再犯」者，
    因其再犯率甚高，原實施之觀察、勒戒及強制戒治既已無法
    收其實效，爰依法追訴或裁定交付審理。至於經觀察、勒戒
    或強制戒治執行完畢釋放後，「五年後再犯」者，前所實施
    之觀察、勒戒或強制戒治已足以遮斷其施用毒品之毒癮，為
    期自新及協助其斷除毒癮，仍適用「初犯」規定，先經觀察
    、勒戒或強制戒治之程序。從而依修正後之規定，僅限於「
    初犯」及「五年後再犯」二種情形，始應先經觀察、勒戒或
    強制戒治程序。倘被告於五年內已再犯，經依法追訴處罰，
    縱其第三次（或第三次以上）再度施用毒品之時間，在初犯
    經觀察、勒戒或強制戒治執行完畢釋放五年以後，已不合於
    「五年後再犯」之規定，且因已於「五年內再犯」，顯見其
    再犯率甚高，原實施觀察、勒戒或強制戒治，已無法收其實
    效，即應依該條例第十條處罰。最高法院九十五年第七次刑
    事庭會議決議可資參照。查本案被告甲○○本次施用第一級
    毒品之犯行係於九十六年六月二十五日下午二時許，雖在九
    十一年六月十五日強制戒治執行完畢五年後，惟被告於該強
    制戒治完畢五年內，曾於九十四年間因施用第一級、第二級
    毒品，經本院以九十四年度訴字第八一一號、二五八七號分
    別判處應執行有期徒刑十月、一年一月確定，經接續執行，
    於九十六年四月十三日保護管束期滿執行完畢，有臺灣高等
    法院被告前案紀錄表在卷可按，揆諸前揭說明，被告本次施
    用第一級、第二級毒品犯行，應依法論科。
四、論罪科刑：
  (1)查海洛因係毒品危害防制條例第二條第二項第一款所規定之
    第一級毒品。核被告甲○○所為，係犯同條例第十條第一項
    之施用第一級毒品罪。其持有毒品之行為，意在供己施用，
    故其施用前後持有之低度行為，應為施用之高度行為所吸收
    ，不另論罪。
  (2)又被告前於九十四年間因施用第一級、第二級毒品，經本院
    以九十四年度訴字第八一一號、二五八七號分別判處應執行
    有期徒刑十月、一年一月確定，經接續執行，甫於九十六年
    四月十三日保護管束期滿執行完畢，有前揭被告前案紀錄表
    可參，其於有期徒刑執行完畢後五年內，再故意犯本件有期
    徒刑以上之罪，為累犯，應依法加重其刑。
  (3)爰審酌被告有違反毒品危害防制條例之犯罪前科，且曾因施
    用毒品犯行，經施以強制戒治執行完畢，竟猶不知戒絕，再
    施用毒品不輟，無視於毒品對於自身健康之戕害及國家對於
    杜絕毒品犯罪之禁令，惡性非輕，惟念其犯後始終坦認犯行
    ，態度尚佳等一切情狀，量處如主文所示之刑，並定其應執
    行刑，以示懲儆。
五、公訴意旨另以：被告甲○○除於上開時、地施用第一級毒品
    外，自九十六年一月中旬某日起至九十六年六月二十五日前
    七日止，另有在上開同一處所，施用第一級毒品海洛因多次
    ，因認被告此部分亦涉有毒品危害防制條例第十條第一項之
    罪嫌云云。惟按犯罪事實應依證據認定之，無證據不得認定
    犯罪事實，刑事訴訟法第一百五十四條第二項定有明文。又
    事實之認定，應憑證據，如未能發現相當證據，或證據不足
    以證明，自不能以推測或擬制之方法，以為裁判基礎。且認
    定犯罪事實所憑之證據，雖不以直接證據為限，間接證據亦
    包括在內；然而無論直接或間接證據，其為訴訟上之證明，
    須於通常一般之人均不致有所懷疑，而得確信其為真實之程
    度者，始得據為有罪之認定。再被告之自白，不得作為有罪
    判決之唯一證據，仍應調查其他必要之證據，以察其是否與
    事實相符，刑事訴訟法第一百五十六條第二項定有明文，立
    法目的在以補強證據之存在，藉以限制合法自白在證據上之
    價值，俾發現實質的真實，即使被告之自白出於任意性，然
    若別無其他補強證據足以擔保其自白與事實相符，該自白仍
    非刑事訴訟法上得據之為認定被告犯罪之唯一證據，當不得
    單憑此而為被告不利之認定（最高法院四十年臺上字第八六
    號及七十六年臺上字第四九八六號判例及八十五年度臺上字
    第六六四號判決意旨參照）。本件檢察官認被告尚涉有此部
    分多次施用第一級毒品海洛因犯行，係以被告之自白及上揭
    尿液檢驗報告為其論據。而按一般吸食或施打煙毒品（或麻
    醉藥品），八小時內約有百分之八十量於尿中排出，二十四
    小時後剩餘量之百分之九十再排出，七十二小時後仍有微量
    排出，而因人體代謝差異，故於一百二十小時內，利用較具
    公信力之儀器（如氣相層析質譜儀）仍可能被檢測出，既經
    憲兵司令部八十年五月七日（八０）鑑檢字第一七四六號函
    釋在案，已如上述，則被告於九十六年六月二十八日下午四
    時二十分許經警查獲採集其尿液送鑑定結果，尿液中雖檢驗
    出嗎啡及可待因之陽性反應，然此亦僅能證明被告於經警查
    獲採尿前一至五日內某時曾有施用第一級毒品之犯行。參之
    被告自白其最後一次施用第一級毒品海洛因，係於九十六年
    六月二十五日下午二時許，徵之上開檢驗學常理，其尿液檢
    驗結果適與被告此部分之自白相符合，故該尿液檢驗結果，
    自足以補強被告就該最後一次施用毒品犯行之自白，而據為
    認定被告該次犯施用毒品罪之依據；惟尚不足以擔保被告於
    偵查及本院審理中自白伊尚有於九十六年一月中旬某日起至
    九十六年六月二十五日前一周之施用第一級毒品等其他犯行
    部分確與事實相符。此外，復查無其他積極證據足資證明被
    告尚有上揭其他施用第一級毒品海洛因之犯行，揆諸上開說
    明，自難僅憑被告上開自白，遽認被告尚有此部分多次施用
    第一級毒品海洛因之犯行，此部分原應為無罪之諭知，然因
    檢察官認被告此部分罪嫌與上開經判處有罪部分有集合犯之
    實質上一罪關係，爰不另為無罪之諭知，併此指明。
六、應適用之法條：刑事訴訟法第二百七十三條之一第一項、第
    二百九十九條第一項前段、第三百十條之二、第四百五十四
    條第一項，毒品危害防制條例第十條第一項，刑法第十一條
    前段、第四十七條第一項，判決如主文。
本案經檢察官張桂芳到庭執行職務。
中　　華　　民　　國　　96　　年　　10　　月　　30　　日
                刑事第七庭  法　官  張清洲
以上正本證明與原本無異。
如不服本判決，應於收送達後十日內向本院提出上訴書狀（應敘
述具體理由並附繕本）。
上訴書狀如未敘述理由，應於上訴期間屆滿後二十日內補提理由
書於本院。
                            書記官　沈筱玲
中　　華　　民　　國　　96　　年　　10　　月　　30　　日
附錄論罪科刑法條
毒品危害防制條例第十條
施用第一級毒品者，處六月以上五年以下有期徒刑。
施用第二級毒品者，處三年以下有期徒刑。
